【裁判字號】    95,上訴,64
【裁判日期】    950428
【裁判案由】    違反毒品危害防制條例
【裁判全文】
臺灣高等法院高雄分院刑事判決          95年度上訴字第64號
上  訴  人
即  被  告  甲○○
上列上訴人因違反毒品危害防制條例案件，不服臺灣高雄地方法
院94年度訴字第3670號中華民國94年12月7 日第一審判決（起訴
案號：臺灣高雄地方法院檢察署94年度毒偵字第7192號，併案
案號：94年度毒偵字第9030號、95年毒偵字第1220號、95年毒偵
字第1980號），提起上訴，本院判決如下：
    主  文
原判決關於施用第一級毒品部分及定應執行刑部分撤銷。
甲○○連續施用第一級毒品，累犯，處有期徒刑拾月。扣案之注
射針筒拾支，均沒收之。
其餘上訴駁回。
甲○○上開第二項所處之刑，與上訴駁回施用第二級毒品所處有
期徒刑肆月，應執行有期徒刑壹年。扣案注射針筒拾支，均沒收
，扣案玻璃球吸食器壹瓶內之第二級毒品甲基安非他命殘渣，沒
收銷燬之，玻璃球吸食器壹瓶沒收。
    事  實
一、甲○○前於民國（下同）93年間因違反毒品危害防制條例案
    件，經台灣高雄地方法院判處應執行有期徒刑1 年2 月確定
    ，於93年3 月12日執行完畢。
二、甲○○前於89年間因施用毒品案件，經檢察官聲請台灣高雄
    地方法院以89年毒聲字第663 號施以觀察、勒戒後，認有繼
    續施用毒品傾向，再經檢察官聲請法院以89年度毒聲字第11
    55號裁定施以強制戒治處分，嗣經停止戒治付保護管束、撤
    銷停止戒治，嗣於90年8 月30日強制戒治執行完畢，於90年
    8 月31日釋放。詎甲○○仍未戒除毒癮，於強制戒治執行完
    畢釋放後5 年內，(一)基於施用第一級毒品海洛因之概括犯意
    ，自94年6 月間某日起至95年1 月5 日18時10分許回溯24小
    時內之某時止，以約每隔1 至2 天施用一次之頻率，連續在
    高雄縣杉林鄉○○村○○路402 號住處內，以將海洛因摻水
    放入針筒注射體內之方式施用第一級毒品海洛因多次；(二)另
    基於施用第二級毒品甲基安非他命之概括犯意，自94年6 月
    間某日起至94年7 月30日止，以平均一星期施用一次之頻率
    ，連續在高雄縣杉林鄉○○村○○路402 號住處內，以將甲
    基安非他命置入玻璃球吸食器內點火燒烤以吸取煙霧方式施
    用第二級毒品甲基安非他命多次。嗣分別於(一)94年7 月30日
    22時40分許，在高雄市楠梓區○○○○路口查獲，並扣得甲
    ○○所有預備供施用第一級毒品海洛因所用之注射針筒8支
    、含有第二級毒品甲基安非他命殘渣之玻璃球吸食器1 瓶；
    (二)94年10月28日14時20分許，為警持搜索票搜索林金華、蕭
    盈昌位於高雄縣美濃鎮○○段451 —8 號住處時，因甲○○
    在場而接受採尿送驗後查獲。(三)94年12月20日16時許，在高
    雄縣旗山鎮○○街旗山糖廠內，經警查扣空塑膠袋1 只，經
    警採尿送驗後查獲；(四)95年1 月5 日下午6 時許，在高雄縣
    美濃鎮○○街祿興里活動中心前，為警查獲持有預備供施打
    海洛因用之注射針筒2 支、海洛因粉末1 袋（淨重0 ‧19公
    克，空包裝袋重0 ‧18公克），經警採尿送驗而查獲。
三、案經高雄市政府警察局楠梓分局移請臺灣高雄地方法院檢察
    署檢察官偵查起訴暨移送併辦。
    理  由
一、前揭連續施用第一級毒品海洛因、第二級毒品甲基安非他命
    之事實，業據被告甲○○於警詢、原審院審理、本院準備程
    序中認罪供承不諱，且被告分別於94年7 月30日、94年
    10月28日17時25分許、94年12月20日16時許、95年1 月
    5 日下午6 時許，先後為警查獲後警詢時所排放之尿液，經
    分別送驗結果確呈現嗎啡（為海洛因代謝物）及甲基安非
    他命陽性反應、嗎啡陽性反應、嗎啡陽性反應、嗎啡
    陽性反應，此分別有高雄市立凱旋醫院94年8 月10日轉碼
    編號A000 00 000 號檢驗報告（見94毒偵7192號卷第27頁）
    、94年11月7 日轉碼編號A00000000 號檢驗報告（見原審
    卷）、台灣檢驗科技股份有限公司95年1 月2 日濫用藥物
    尿液檢驗報告（附旗山分局警卷）、台灣檢驗科技股份有
    限公司95年1 月20日濫用藥物尿液檢驗報告（附95年毒偵字
    第1980號卷）可稽。又查扣之白色粉末1 袋，確係第一級毒
    品海洛因（淨重0 ‧19公克，空包裝重0 ‧18公克），亦經
    法務部調查局鑑驗明確，有該局調科壹字第220022496 號鑑
    定通知書附卷可稽。另扣案玻璃球吸食器，經送驗結果，確
    含有第二級毒品甲基安非他命殘渣，復有高雄醫學大學附設
    中和紀念醫院94年10月25日編號9410—688 號檢驗報告1 紙
    （見本院卷）可稽。本件被告前於89年間因施用毒品案件，
    經檢察官聲請台灣高雄地方法院以89年毒聲字第663 號施以
    觀察、勒戒後，認有繼續施用毒品傾向，再經檢察官聲請台
    灣高雄地方法院以89年度毒聲字第1155號裁定施以強制戒治
    處分，嗣經停止戒治付保護管束、撤銷停止戒治，嗣於90年
    8 月30日強制戒治執行完畢，於90年8 月31日釋放之事實，
    有臺灣高等法院被告前案紀錄表、臺灣高雄地方法院檢察署
    刑案資料查註紀錄表各1 份在卷足參，是被告於強制戒治執
    行完畢釋放後5 年內再犯本件施用毒品犯行，事證明確，應
    予依法論科。
二、查海洛因及甲基安非他命分別係毒品危害防制條例第2 條第
    2 項第1 款及第2 款所明定之第一、二級毒品，本件被告甲
    ○○前因施用毒品，經強制戒治執行完畢釋放後，5 年內再
    為本件犯行，核其所為係犯毒品危害防制條例第10條第1 項
    之施用第一級毒品罪及同條例第10條第2 項之施用第二級毒
    品罪。被告多次施用第一級毒品、第二級毒品之犯行，均時
    間緊接，方法相同，觸犯構成要件相同之罪，顯均係基於概
    括犯意為之，均為連續犯，應各依刑法第56條之規定，分別
    以一罪論並加重其刑。被告所犯上開二罪，犯意各別，罪名
    不同，應分論併罰之。被告持有第一、二級毒品之行為已為
    其施用之高度行為所吸收，不另論罪。又檢察官僅就被告於
    94年7 月31日零時50分起回溯24小時內之某時許之施用第一
    級毒品海洛因、第二級毒品甲基安非他命各1 次之行為起訴
    ，惟其餘部分（含94年度毒偵字第9030號、95年毒偵字第12
    20號、95年毒偵字第1980號移送併辦之連續施用第一級毒品
    海洛因部分），雖未經起訴惟與起訴事實各具有連續犯之裁
    判上一罪關係，均為起訴效力所及，本院自得一併審理。又
    被告前於93年間因違反毒品危害防制條例案件，經本院判處
    應執行有期徒刑1 年2 月確定，於93年3 月12日執行完畢，
    有臺灣高等法院被告前案紀錄表可參，其於執行完畢後5 年
    內再犯本件連續施用第一、二級毒品之犯行，為累犯，就該
    連續施用第一、二級毒品犯行部分，各應依刑法第47條之規
    定加重其刑，其同時有二加重事由，應依刑法第70條之規定
    遞加之。
三、原審就被告施用第一級毒品部分予論罪科刑固非無見，惟原
    審未及就94年10月28日至95年1 月5 日18時10分許回溯24小
    時內之某時止，連續施用第一級毒品犯行部分（即95年毒偵
    字第1220號、95年毒偵字第1980號移送本院併案部分）併予
    審判，自有未洽，被告上訴意旨指摘及此，自有理由且判決
    既有前揭可議之處，自應由本院將原判決關於施用第一級毒
    品部分予撤銷改判。爰審酌被告前經觀察、勒戒、強制戒治
    、停止戒治付保護管束、撤銷停止戒治，竟仍不知戒絕施用
    毒品惡習，竟再度施用毒品，足認其戒毒之決心意志薄弱，
    惟審酌其施用毒品行為係自我戕害，並無危害他人及其犯後
    坦承犯行之態度等一切情狀，量處被告如主文第2 項所示之
    刑，並與駁回上訴（即施用第二級毒品所處有期徒刑4 月部
    分，詳後述）所諭知有期徒刑4 月，定其應執行之刑。又扣
    案之注射針筒10支（其中8 支經原審送請高雄醫學大學附設
    中和紀念醫院以94年10月25日編號9410—687 號檢驗報告，
    另2 支經本院送高雄醫學院附設中和紀念醫院，以95年4 月
    20日編號9540─532 、9504─533 號檢驗報告鑑定結果雖均
    呈海洛因及甲基安非他命陰性反應），惟均經被告於警詢、
    原審審理時坦承注射針筒係其所有預備供施用海洛因所用；
    應依刑法第38條第1 項第2 款規定諭知沒收。至另扣案空塑
    膠袋1 只，被告供稱並非其所有，且亦查無其他證據足認係
    被告所有之物，爰不予宣告沒收，併敘明之。至移送併辦之
    94年度毒偵字第9030號扣案之海洛因5 包、香菸盒1 個、空
    夾鍊袋1 包、分裝吸管1 支之物，均經被告否認與其本件施
    用毒品有關（見原審卷第43頁），且上開扣案物係警察搜索
    林金華、蕭盈昌位於高雄縣美濃鎮○○段451 —8 號住處所
    扣得，與被告前揭施用毒品地點不同，又無證據證明前揭扣
    案物品與被告本件施用毒品犯行有主刑從刑之關連性，爰不
    予宣告沒收，附此敘明。
四、又原判決就施用第二級毒品部分，依毒品危害防制條例第10
    條第2 項規定，並審酌被告戒絕施用毒品之決心不足，犯後
    坦承犯行等一切情狀，量處被告有期徒刑4 月，又敘明扣案
    玻璃球吸食器內之甲基安非他命殘渣（因該玻璃球吸食器材
    質為玻璃，依一般物理認知，甲基安非他命殘渣難認與玻璃
    無法析離，且高雄醫學大學附設中和紀念醫院前揭檢驗報告
    亦未答覆無法析離，爰認得與甲基安非他命殘渣析離），應
    依毒品危害防制條例第18條第1 項前段之規定，沒收銷燬之
    。另玻璃球吸食器1 瓶係被告所有供施用甲基安非他命所用
    之物，業據被告於原審中供明在卷，應依刑法第38條第1 項
    第2 款規定宣告沒收等意旨，原審此部分認事用法均無違誤
    ，量刑亦稱妥當，被告上訴意旨指稱其應尚有其他連續施用
    第二級毒品犯行請求併案云云，並無足取，此部分上訴為無
    理由，應予駁回。
五、被告經合法傳喚，無正當理由不到庭，爰不待其陳述，逕行
    判決。
據上論結，應依刑事訴訟法第369 條第1 項前段、第364 條、第
368 條、第371 條、第299 條第1 項前段，毒品危害防制條例第
10 條 第1 項、第18條第1 項前段，刑法第11條、第56條、第47
條、第70條、第51條第5 款、第9 款、第38條第1 項第2 款，判
決如主文。
本案經檢察官郭振昌到庭執行職務。
中    華    民    國    95    年    4     月    28    日
                  刑事第一庭    審判長法  官  郭雅美
                                      法  官  范惠瑩
                                      法  官  莊崑山
以上正本證明與原本無異。
施用第一級毒品部分不得上訴，其餘如不服本判決應於收受本判
決後10日內向本院提出上訴書狀，其未敘述上訴理由者，並得於
提起上訴後10日內向本院補提理由書狀（均須按他造當事人之人
數附繕本）「切勿逕送上級法院」。
中    華    民    國    95    年    4     月    28    日
                                      書記官  邱麗莉
附錄本件判決論罪科刑法條：
毒品危害防制條例第10條
施用第1級毒品者，處6月以上5年以下有期徒刑。
施用第2級毒品者，處3年以下有期徒刑。


司法院資訊處製作；財團法人民間司法改革基金會備份。
